最高法院刑事判決            一○○年度台上字第五二六○號
上  訴  人  林淑美
選任辯護人  林淑娟律師
上列上訴人因業務過失致人於死案件，不服台灣高等法院中華民
國一○○年七月十三日第二審判決（一○○年度上訴字第一三三
六號，起訴案號：台灣士林地方法院檢察署九十九年度偵字第四
二九九號），提起上訴，本院判決如下：
    主  文
上訴駁回。
    理  由
按刑事訴訟法第三百七十七條規定，上訴於第三審法院，非以判
決違背法令為理由，不得為之。是提起第三審上訴，應以原判決
違背法令為理由，係屬法定要件。如果上訴理由書狀並未依據卷
內訴訟資料，具體指摘原判決不適用何種法則或如何適用不當，
或所指摘原判決違法情事，顯與法律規定得為第三審上訴理由之
違法情形，不相適合時，均應認其上訴為違背法律上之程式，予
以駁回。本件原判決維持第一審論處上訴人林淑美犯業務過失致
人於死罪刑之判決，駁回其與檢察官在第二審之上訴。已詳敘認
定犯罪事實之依據及憑以認定之理由。從形式上觀察，原判決並
無任何違背法令之處。而證據之取捨及事實之認定，為事實審法
院之職權，茍其判斷無違經驗法則或論理法則，即不能任意指為
違法。原判決依憑告訴人王姿云於偵查、第一審時之證詞，上訴
人坦承被害人王○富（姓名詳卷）在其住處受其照顧等情，與卷
附中華民國技術士證、救護紀錄表、報案紀錄表、國防醫學院三
軍總醫院函暨病歷、相驗屍體證明書、相驗筆錄、檢驗報告書、
死亡通知書、法務部法醫研究所函暨解剖報告書與鑑定報告書等
證據資料，參酌卷內其他證據調查之結果，綜合研判，說明證人
林秉忠於偵查之證詞，得作為證據之理由，以及王姿云證稱於民
國九十九年三月四日將被害人交託上訴人照顧之時，被害人之健
康無異狀，並未發生事故等情可採，而被害人既在上訴人照顧期
間，發生在身體移動狀態下撞擊頭部（左後枕部），頭部受有鈍
力傷，導致硬腦膜下腔出血，神經性休克死亡之事實，上訴人身
為保母，自有防止該危險事實發生之義務。又上訴人於受託照顧
被害人期間，有擅自離家外出之事實，其照顧被害人有疏失。而
上訴人之過失與被害人死亡間有因果關係，以上訴人辯解被害人
死亡原因非發生於伊照顧期間，伊並無過失云云，並非可採。認
上訴人確有原判決事實欄所載之犯行，已詳敘其取捨證據及認定
事實之心證理由，並就證人林秉忠、吳世平分別於偵查、第一審
時之證言，如何不足為上訴人有利之證明，於理由內詳予說明，
所為論斷無違經驗法則及論理法則，亦無所指理由不備或證據未
予調查之違法情形存在。而刑之量定，係事實審法院得依職權自
由裁量之事項，茍已以行為人之責任為基礎，並審酌刑法第五十
七條各款所列情狀而未逾越法定刑度，即不得遽指為違法。原判
決維持第一審判決量刑，已說明審酌之理由，要難指摘為不當。
至於林秉忠於偵查時，係經具結後作證陳述，上訴意旨謂林秉忠
於偵查中所為陳述，係未經具結，尚有誤會。再上訴人於原審雖
聲請傳訊林秉忠，證明上訴人於九十九年三月四日十時十分許，
偕二名女兒外出時，是否託林秉忠照顧被害人等情，惟原判決已
於理由欄援引林秉忠於警詢、偵查時所稱：「上訴人外出當時，
伊臨時看顧被害人等語」云云（見原判決第七頁第十九、二十行
），並敘明不採信此陳述之理由，是原審縱未予傳訊復未說明理
由，因不影響判決本旨，尚難執此為上訴第三審之適法理由。上
訴意旨未依據卷證資料，具體指摘原判決如何違背法令，置原判
決之論敘於不顧，徒對原審採證認事及其他自由裁量職權行使，
任意指摘，難謂已符合首揭法定上訴要件。其上訴違背法律上之
程式，應予駁回。
據上論結，應依刑事訴訟法第三百九十五條前段，判決如主文。
中    華    民    國  一○○  年    九    月  二十二  日
                      最高法院刑事第十一庭
                          審判長法官  陳  世  淙  
                                法官  陳  東  誥  
                                法官  何  菁  莪  
                                法官  施  俊  堯  
                                法官  洪  曉  能  
本件正本證明與原本無異
                                      書  記  官  
中    華    民    國  一○○  年    九    月  二十六  日
                                                      Ｅ